【裁判字號】    95,訴,1478
【裁判日期】    950920
【裁判案由】    毒品危害防制條例
【裁判全文】
臺灣桃園地方法院刑事判決              95年度訴字第1478號
公  訴  人  臺灣桃園地方法院檢察署檢察官
被      告  甲○○
上列被告因毒品危害防制條例案件，經檢察官提起公訴（95年度
毒偵字第2438號）及移送併案審理（95年毒偵字第3617號、第36
28號），經本院裁定改依簡式審判程序，判決如下：
    主  文
甲○○施用第一級毒品，累犯，處有期徒刑玖月。扣案第一級毒
品海洛包（驗餘淨重共計零點貳玖公克）沒收銷燬之。
    事  實
一、甲○○前曾於民國92年間因施用毒品案件，經本院於92年4
    月17日以92年度毒聲字第1193號裁定送觀察、勒戒後，因認
    有繼續施用毒品之傾向，經本院於92年5 月15日以92年度毒
    聲字第1493號裁定令入戒治處所施以強制戒治，嗣經臺灣桃
    園地方法院檢察署檢察官聲請經本院於92年10月7 日以92年
    度毒聲字第3075號裁定停止戒治，所餘戒治期間付保護管束
    ，並於92年10月28日出所，再經本院於93年4 月27日以93年
    度毒聲字第478 號裁定撤銷停止戒治令入戒治處所施以強制
    戒治，於94年3 月7 日執行強制戒治完畢，並經臺灣桃園地
    方法院檢察署檢察官於94年4 月29日以94年度戒毒偵字第
    222 號為不起訴處分確定；又於93年間因竊盜案件，經本院
    於93年6 月18日以93年度桃簡字第642 號判決判處有期徒刑
    2 月確定，並於94年5 月7 日縮刑期滿執行完畢。詎甲○○
    猶未戒除毒癮，復基於反覆持續施用第一級毒品海洛因之犯
    意，自95年3 月底至95年7 月7 日某時止，在桃園縣八德市
    ○○路○ 段756 號住處，非法施用第一級毒品海洛因多次。
    嗣先於95年4 月26日0 時10分許，在桃園縣桃園市○○路與
    明光街口為警查獲，並扣得第一級毒品海洛1 包（驗餘淨重
    0.14公克）；另於95年6 月29日21時0 分許，在桃園縣八德
    市○○路○ 段756 號前為警查獲，並扣得第一級毒品海洛因
    1 包（驗餘淨重0.03公克）；再於95年7 月7 日21時40分許
    ，在桃園縣中壢市龍岡圓環郵局前違警查獲，並扣得第一級
    毒品海洛因1 包（驗餘淨重0.12公克）。
二、案經桃園縣政府警察局桃園分局報請臺灣桃園地方法院檢察
    署檢察官偵查起訴。
    理  由
一、按刑事訴訟法第273 條之1 規定除被告所犯為死刑、無期徒
    刑、最輕本刑為三年以上有期徒刑之罪、或高等法院管轄第
    一審案件者外，於審判期日前之程序進行中，被告先就被訴
    事實為有罪之陳述時，審判長得告知被告簡式審判程序之旨
    ，並聽取當事人、代理人、辯護人及輔佐人之意見後，裁定
    進行簡式審判程序。經查，本件被告甲○○被訴違反毒品危
    害防制條例乙案，非前開不得進行簡式審判程序之案件，經
    被告於本院行準備程序時就訴事實為有罪之陳述，且經法官
    告知被告簡式審判程序之旨，聽取被告及檢察官之意見後，
    爰依右開刑事訴訟法第273 條之1 之規定，裁定改依簡式審
    判程序審判之，合先敘明。
二、上揭犯罪事實，業據被告於本院行準備程序時坦承不諱（見
    本院95年6 月21日準備程序筆錄），且被告先後為警查獲時
    所採尿液經送檢驗結果，均呈嗎啡陽性反應，有臺灣檢驗科
    技股份有限公司濫用藥物尿液檢驗報告2 份在卷可稽。另扣
    案白粉3 包經送鑑驗結果，確均有海洛因成分，此亦有法務
    部調查局鑑定通知書3 份存卷可憑，足徵其前開施用毒品自
    白，與事實相符合，堪予採信。按施用毒品案件而曾觀察、
    勒戒或強制戒治執行完畢釋放後，五年以內再犯毒品危害防
    制條例第10條之施用毒品罪行者，即應依法追訴進入刑事訴
    訟程序審理，此觀毒品危害防制條例第23條第2 項規定甚明
    。經查被告前有如事實欄所述之施用毒品犯行，有臺灣高等
    法院被告前案紀錄表在卷可憑，是被告係於曾受強制戒治執
    行完畢釋放後，五年內再犯毒品危害防制條例第10條之罪，
    自應依法論科。綜上所述，本件事證明確，被告犯行洵堪認
    定。
三、查海洛因係毒品危害防制條例所列管之第一級毒品，此為該
    條例第2 條第2 項第1 款所明定，故核被告所為係犯毒品危
    害防制條例第10條第1 項之施用第一級毒品罪。被告持有第
    一級毒品海洛因之低度行為，應分別為施用第一級毒品之高
    度行為所吸收，不另論罪。又被告前後多次施用第一級毒品
    海洛因之犯行，時間密接，且依社會通念，復足可認為係基
    於一個意思決定所為之具有反覆性及延續性之行為，乃學理
    上所稱之「集合犯」，應僅成立一罪。按刑事法若干犯罪行
    為態樣，本質上原具有反覆、延續實行之特徵，立法時既予
    特別歸類，定為犯罪構成要件之行為要素，則行為人基於概
    括之犯意，在密切接近之一定時、地持續實行之複次行為，
    倘依社會通念，於客觀上認為符合一個反覆、延續性之行為
    觀念者，於刑法評價上，即應僅成立一罪。學理上所稱「集
    合犯」之職業性、營業性或收集性等具有重複特質之犯罪均
    屬之，例如經營、從事業務、收集、販賣、製造、散布等行
    為概念者是（最高法院95年度臺上字第1079號判決意旨參照
    ）。查毒品因均有高度之成癮性及濫用性；即一方面因「耐
    藥性」的影響，導致行為人必須逐漸增加施用劑量，方能達
    成其主觀之相同效果；他方面則因「生理依賴性」及「心理
    依賴性」的影響，導致行為人對毒品產生強烈渴求，而終至
    不能根絕。職此，立法實務固以戒斷行為人之毒癮（包括身
    癮及心癮）為其首要；惟倘行為人曾經刑事處遇方式助其戒
    斷毒癮，猶於短時間內再犯施用毒品，足見原所據以實施之
    治療程序，顯然不能收其實效，是乃明定應依法追訴處罰。
    據此可知，施用毒品之行為本身，顯然具有反覆性及延續性
    之特徵；準此，「持續多次施用」應屬此類犯罪之常態，倘
    認此為數行為，並對之為數罪評價，則恐與刑罰之過度評價
    禁止原則相悖，並有違憲法所揭櫫之比例原則。從而，於刑
    法評價上，「持續多次施用」毒品，自應僅成立「集合犯」
    之實質一罪，而不生95年7 月1 日修正施行前之刑法第56條
    連續犯之問題；又本院既認本案所涉之「持續多次施用」毒
    品行為，乃「集合犯」之實質一罪，而與舊法時期連續犯之
    規定渺不相涉，則本案自亦不因舊刑法第56條規定業經修正
    刪除，而衍生相關新舊法律比較適用之問題，併此敘明。再
    者，被告自承自95年3 月底至95年7 月7 日某時止有多次施
    用第一級毒品海洛因犯行，已如前述，公訴人謂被告僅自95
    年4 月25日9 時許施用乙節，尚有誤會，雖其餘所犯之多次
    施用第一級毒品海洛因犯行未據公訴人起訴，惟本院認與起
    訴部分屬「集合犯」之實質一罪關係，如前所述，為起訴效
    力所及，本院自得審酌，併此敘明。又查被告有事實欄所載
    之犯罪科刑及執行情形，有臺灣高等法院被告全國前案紀錄
    表存卷可按，其受有期徒刑之執行完畢後五年以內再犯本件
    有期徒刑以上之罪，係屬累犯，應依法加重其刑。爰審酌被
    告前有毒品前科，竟仍不知改悔，陷於毒癮而難以自拔，危
    害國民健康，及其犯罪之動機、手段、惟於本件犯罪後尚能
    坦承犯行，態度良好等一切情狀，量處如主文所示之刑。
四、扣案第一級毒品海洛因3 包（驗餘淨重共計0.29公克），爰
    依毒品危害防制條例第18條第1 項前段規定宣告均沒收銷燬
    之。
據上論斷，應依刑事訴訟法第273 條之1 、第299 條第1 項前段
，毒品危害防制條例第10條第1 項、第18條第1 項前段，刑法第
11條、第47條第1 項，判決如主文。
本案經檢察官陳雅譽到庭執行職務。
中     華     民     國  95    年   9     月   20    日
                            臺灣桃園地方法院刑事第七庭
                                  法  官  賴淑美
上正本證明與原本無異。
如不服本判決，應於判決送達後10日內，向本院提出上訴狀。
                                  書記官  陳育君
中    華     民      國  95     年   9    月   20    日
附錄本件判決論罪科刑法條全文：
毒品危害防制條例第10條
施用第一級毒品者，處六月以上五年以下有期徒刑。
施用第二級毒品者，處三年以下有期徒刑。


司法院資訊處製作；財團法人民間司法改革基金會備份。
